臺灣高等法院高雄分院刑事判決　　　　100年度上易字第590號
上　訴　人　臺灣高雄地方法院檢察署檢察官
被　　　告　許力文
選任辯護人　施吉安律師
上列上訴人因被告竊佔案件，不服臺灣高雄地方法院99年度易字
第2098號中華民國100 年4 月15日第一審判決（起訴案號：臺灣
高雄地方法院檢察署99年度偵字第14173 號），提起上訴，本院
判決如下：
    主  文
原判決撤銷。
許力文犯竊佔罪，處有期徒刑參月，如易科罰金，以新台幣壹仟
元折算壹日。
    事  實
一、許力文於民國76年4 月24日向鄭明中購買坐落於高雄市○○
    區○○段137 之1 地號國有土地上門牌號碼高雄市左營區創
    造新村104 附23號（嗣經整編為高雄市○○區○○路156 之
    16號）未辦理第一次所有權登記房屋（下稱系爭建物），並
    持續佔有使用。98年間，因高雄市政府拓建高雄市左營區○
    ○○路，系爭建物其中抵觸左營下路拓建工程部分即須拆除
    ，另高雄市政府顧及系爭建物拆除部分後影響結構安全，遂
    將剩餘系爭建物自該建物與左營下路界線起算寬2 公尺部分
    （實際位置及面積如附圖所示乙部分）再予拆除及給予補償
    。許力文明知其就原有系爭建物經高雄市政府拆除部分之土
    地已失去佔有，竟於98年9 月間整修剩餘系爭建物之際，基
    於竊佔之犯意，擅自擴建至如附圖所示乙部分土地，而竊佔
    如附圖所示乙部分國有土地。嗣經上開國有土地管理機關國
    防部軍備局發覺而知悉上情。
二、案經國防部軍備局工程營產中心南部地區營產管理處移請臺
    灣高雄地方法院檢察署檢察官偵查起訴。
    理  由
一、訊據被告許力文否認有竊佔犯行，辯稱其所有如附圖所示乙
    部分原有房屋係高雄市政府為結構安全而拆除，其於整修剩
    餘房屋時自得復建，並非重新佔有如附圖所示乙部分之土地
    等語。
二、經查：
    (一)被告許力文於76年4 月24日向鄭明中購買坐落於高雄市○
      ○區○○段137 之1 地號國有土地上系爭建物，並持續佔
      有使用，98年間，因高雄市政府拓建高雄市左營區○○○
      路，系爭建物其中抵觸左營下路拓建工程部分即須拆除，
      另高雄市政府顧及系爭建物拆除部分後影響結構安全，遂
      將剩餘系爭建物自該建物與左營下路界線起算寬2 公尺部
      分（實際位置及面積如附圖所示乙部分）再予拆除及給予
      補償等事實，有讓渡書、高雄市政府工務局99年3 月25日
      高市工新處字第0990009794號函暨附圖、牴觸建物調查紀
      錄表、印領清冊等附卷可稽（見他字卷第34、60－85頁）
      ，又被告許力文就此部分亦不爭執，即堪以認定。
    (二)又被告許力文於98年9 月間整修剩餘系爭建物後，整修後
      建物占有如附圖所示乙部分土地之情，業據原審囑託高雄
      市政府地政局楠梓地政事務所測量，並製有土地複丈成果
      圖在卷可稽（見原審易字卷第21頁），且被告許力文亦坦
      承在卷，此部分情節亦可認定。
    (三)被告許力文固辯稱其所有如附圖所示乙部分原有房屋係高
      雄市政府為結構安全而拆除，其於整修剩餘房屋時自得復
      建，並非重新佔有如附圖所示乙部分之土地等語。然被告
      許力文所有如附圖所示乙部分土地上原有房屋既經高雄市
      政府補償後拆除，被告許力文就如附圖所示乙部分土地之
      占有狀態即已失去，被告許力文自不得再占有使用如附圖
      所示乙部分土地。是被告許力文未經管理機關國防部軍備
      局同意而在如附圖所示乙部分土地上再行新建建物，被告
      許力文有不法所有意圖，新占有如附圖所示乙部分土地，
      至為明確。
    綜上所述，被告許力文竊佔如附圖所示乙部分土地，事證明
    確，犯行堪以認定。
三、核被告許力文所為，係犯刑法第320 條第2 項之竊佔罪。
四、原審不察，遽予被告許力文免訴之諭知，自有未當。檢察官
    上訴意旨指摘原判決不當，非無理由，自應由本院撤銷改判
    。爰審酌被告許力文明知其在如附圖所示乙部分土地上之部
    分房屋已經拆除而失去該部分土地之占有，不得再擅自占有
    使用，竟為個人利益，擅自占有如附圖所示乙部分土地整建
    房屋，實有未當，且事後亦未與如附圖所示乙部分土地之管
    理機關國防部軍備局和解，惟被告許力文占有如附圖所示乙
    部分土地面積約21平方公尺，尚非甚大等一切情狀，量處如
    主文所示之刑，並諭知易科罰金之折算標準。
五、公訴意旨另略以：被告許力文於98年9 月間整修剩餘系爭建
    物之際，基於竊佔之犯意，擅自擴建至如附圖所示甲部分土
    地，而竊佔如附圖所示甲部分國有土地。因認被告許力文此
    部分亦涉犯刑法第320 條第2 項之竊佔罪。惟訊據被告許力
    文否認有此部分犯行，辯稱如附圖所示甲部分土地原即在其
    佔有使用中，其在如附圖所示甲部分土地種有一棵椰子樹及
    搭棚架作為儲藏室，故如附圖所示甲部分土地並非新佔等語
    。經查：
    (一)參以高雄市政府工務局99年3 月25日高市工新處字第0990
      009794號函附牴觸建物調查紀錄表所示（見他字卷第65頁
      ），拆除後系爭建物原長11.1公尺，惟系爭建物拆除整建
      後長16.33 公尺（即如附圖所示乙部分長度10.27 公尺加
      上如附圖所示甲部分長6.06公尺），足見被告許力文整建
      拆除後系爭房屋時，確有逾越拆除後系爭房屋範圍而在如
      附圖所示甲部分土地擴建。
    (二)證人林俊賢於本院審理中固結證稱如附圖所示甲部分土地
      係被告許力文新佔有等語（見本院卷第58頁反面），並提
      出拆除後系爭建物整建前後照片為佐（見他字卷第99－12
      0 頁）。然被告許力文辯稱其原在如附圖所示甲部分土地
      種有一棵椰子樹及搭蓋儲藏室而占有使用，並非新占等語
      ，且依系爭建物整建前照片所示（見他字卷第99、101 、
      102 頁），整建前系爭建物後方空地確有種植1 棵椰子樹
      ，被告許力文所辯即非全屬無據。又參諸國防部軍備局工
      程營產中心南部地區工程營產處99年4 月20日備工南管字
      第0990002455號函及所附照片所示（見他字卷第93－120
      頁），足見國防部軍備局工程營產中心南部地區工程營產
      處認被告許力文新竊佔如附圖所示甲部分土地之依據，係
      依照片上之桑椹樹及模板之相對位置比對再於照片上以電
      腦繪圖軟體繪製線條為界，以此作為被告許力文新竊佔如
      附圖所示甲部分土地之證明，並非實際測量確認被告許力
      文原占有使用之土地範圍及面積，且證人林俊賢於本院審
      理中亦結證稱國防部軍備局係於95年4 月間依現狀接管，
      接管後就原已遭占用範圍並未測量等語（見本院卷第60頁
      ），而因照片係屬平面無立體感，無法真實呈現實際距離
      及相對位置，尚不得依照片遽認被告許力文新占如附圖所
      示甲部分土地。是被告許力文究係原占有使用土地之範圍
      及面積為何即有不明，被告許力文是否新占如附圖所示甲
      部分土地，亦屬有疑。
    此外，復查無其他積極證據足證被告許力文有新竊佔如附圖
    所示甲部分土地之犯行，被告許力文被訴新竊佔如附圖所示
    甲部分土地之犯罪即屬不能證明。再依上述，被告許力文既
    已於76年4 月間佔有使用如附圖所示甲部分土地，其後之占
    有使用均屬占有狀態之繼續，亦不因被告許力文改變原占有
    使用樣態而認係另一新竊佔行為。是被告許力文自76年4 月
    間佔有如附圖所示甲部分土地，迄98年間管理機關國防部軍
    備局告發時已逾20年以上，竊佔罪之追訴權時效即已消滅，
    本應諭知免訴之判決，惟公訴人認被告許力文此部分竊佔犯
    行與前開有罪部分為一行為，故不另為免訴諭知。
據上論結，應依刑事訴訟法第369 條第1 項前段、第364 條、第
299 條第1 項前段，刑法第320 條第2 項、第41條第1 項，判決
如主文。
本案經檢察官方娜蓉到庭執行職務。
中    華    民    國   100    年    10    月    6     日
                  刑事第八庭    審判長法  官  李炫德
                                      法  官  孫啟強
                                      法  官  郭玫利
以上正本證明與原本無異。
本判決不得上訴。
中    華    民    國   100    年    10    月    7     日
                                      書記官  梁美姿
附錄本件判決論罪科刑法條
中華民國刑法第320 條：
意圖為自己或第三人不法之所有，而竊取他人之動產者，為竊盜
罪，處5 年以下有期徒刑、拘役或5 百元以下罰金。
意圖為自己或第三人不法之利益，而竊佔他人之不動產者，依前
項之規定處斷。
前二項之未遂犯罰之。